臺灣宜蘭地方法院刑事判決
110年度交易字第209號
公  訴  人  臺灣宜蘭地方檢察署檢察官
被      告  呂梓丞




上列被告因過失傷害案件，經檢察官提起公訴（110年度軍偵字
第19號），被告於準備程序中就被訴事實為有罪之陳述，本院告
知簡式審判程序之旨，並聽取當事人之意見後，裁定改依簡式審
判程序進行審理，並判決如下：
    主  文
呂梓丞犯過失傷害致人重傷罪，處有期徒刑肆月，如易科罰金，
以新臺幣壹仟元折算壹日。緩刑貳年。
    事  實
一、呂梓丞於民國110年2月18日18時18分許，駕駛車牌號碼BBL-57
    75號自用小客車，沿宜蘭縣三星鄉大富一路由西往東方向行駛
    ，行經該路段與宜蘭縣三星鄉健富路一段岔路口時，本應注意行
    經無號誌岔路口，車道旁設有「讓」標誌，支道車應注意停讓
    幹道車先行，而當時為天候晴、夜間有照明，柏油路面乾燥、
    無缺陷、無障礙物，呂梓丞之意識清楚，所駕車輛機件正常
    ，並無不能注意之情事，竟疏未注意來車而貿然直行，適王
    奕承騎乘車牌號碼MVC-6655號重型機車沿健富路一段由北往南
    方向行經該處時，見狀閃避不及而發生碰撞，致王奕承人車倒地
    ，並受有大腦創傷性出血、瀰漫性腦損傷、顏面骨閉鎖性骨
    折、頭部外傷、左腦基底核出血、下顎骨聯合、左側冠狀突
    、雙側髁突及雙側上顎骨外側壁骨折斷裂、雙側肺挫傷、右
    股骨頸及股骨幹開放性骨折、缺氧性腦病變等傷害，已達於
    身體或健康重大難治之重傷害。嗣呂梓丞於肇事後，員警據
    報到現場處理尚未知悉何人肇事前，即向到場處理員警自首
    肇事並接受裁判。
二、案經代行告訴人即王奕承之養父王恩先告訴及宜蘭縣政府警
    察局三星分局報告臺灣宜蘭地方檢察署檢察官偵查起訴。
    理  由
一、按除被告所犯為死刑、無期徒刑、最輕本刑為3年以上有期
    徒刑之罪或高等法院管轄第一審案件者外，於第一次審判期
    日前之準備程序進行中，被告先就被訴事實為有罪之陳述時
    ，審判長得告知被告簡式審判程序之旨，並聽取當事人、代
    理人、辯護人及輔佐人之意見後，裁定進行簡式審判程序，
    刑事訴訟法第273條之1第1項定有明文。經核本件被告呂梓
    丞所犯係死刑、無期徒刑、最輕本刑為3年以上有期徒刑以
    外之罪，其於準備程序中就被訴事實為有罪之陳述，經法官
    告知簡式審判程序之旨，並聽取公訴人、被告之意見後，本
    院爰依首揭規定，裁定進行簡式審判程序。是本案之證據調
    查，依同法第273條之2規定，不受同法第159條第1項、第16
    1條之2、第161條之3、第163條之1及第164條至170條規定之
    限制，合先敘明。
二、上開犯罪事實，業據被告於警詢、偵查中、本院準備程序及
    審理時坦承不諱，核與證人即代行告訴人王恩先於警詢、偵
    查中證述之情形均大致相符，此外，並有道路交通事故現場
    圖、道路交通事故調查報告表㈠、㈡、羅東聖母醫院診斷證明
    書、三軍總醫院病危通知單、三軍總醫院附設民眾診療服務
    處診斷證明書、被害人王奕承傷勢照片2張（警卷第10至15
    頁、偵卷第12至13、20至21頁）、宜蘭縣政府消防局110年3
    月5日宜消護字第1100003181號函暨所附救護紀錄表、宜蘭
    縣政府警察局三星分局交通分隊道路交通事故肇事人自首情
    形紀錄表（警卷第16至18頁）、證號查詢汽車駕駛人資料、
    車號查詢汽車車籍資料、證號查詢機車駕駛人資料、車號查
    詢機車車籍資料、道路交通事故現場及車損照片（警卷第22
    至25、31至40頁）、交通部公路總局臺北區監理所110年5月
    14日北監基宜鑑字第1100095003號函所附基宜區第0000000
    號鑑定意見書等（偵卷第22至24頁）在卷可佐；又本件事故
    發生後，被害人王奕承受有上揭於身體及健康有重大難治之
    傷害，亦有國防醫學院三軍總醫院110年6月11日院三醫勤字
    第1100029317號函（偵卷第27頁）附卷可參，此部分事實應
    堪認定。按讓路線，用以警告車輛駕駛人前有幹道應減速慢
    行，或停車讓幹道車先行。視需要設於支道路口，或讓路標
    誌將近之處，在雙車道路面上，依遵行方向設於右側道之中
    心部位；汽車行駛至交岔路口，其行進、轉彎，應依下列規
    定：二、行至無號誌或號誌故障而無交通指揮人員指揮之交
    岔路口，支線道車應暫停讓幹線道車先行；行車速度，依速
    限標誌或標線之規定，行經無號誌之交岔路口，應減速慢行
    ，作隨時停車之準備。道路交通標誌標線號誌設置規則第17
    2條、道路交通安全規則第102條第1項第2款、第93條第1項
    第2款分別訂有明文。經查，本件車輛肇事當時之天候晴、
    夜間有照明、柏油道路之路面乾燥無缺陷，而二車行經前開
    路口，駕駛人視線可能受前開岔路之路段角度而限制視野，
    尤應減速停看有無來車再行通過，且無不能注意之情形，有
    上揭之道路交通事故調查報告表及前揭鑑定意見書等在卷足
    憑，是被告駕駛上開小客車，客觀上並無不能注意之情形，
    惟被告竟於前開無號誌之交岔路口，疏未減速慢行，並隨時
    採取必要之安全措施，貿然駛入該路口，致與被害人王奕承
    所騎乘之機車發生碰撞，造成被害人王奕承人車倒地，並受
    有前開傷勢。足認被告之過失行為與被害人王奕承之傷勢均
    有相當因果關係。綜上各節相互佐證，被告自白核與事實相
    符，應堪採信，本案事證明確，被告犯行堪以認定，應予依
    法論科。
三、論罪與量刑：
（一）核被告所為，係犯刑法第284條第1項後段之過失傷害致人
      重傷罪。被告肇事後在偵查犯罪之警員未發覺其為犯罪行
      為人前，在場等待員警到場處理，陳明自己係肇事者及陳
      述肇事經過一節，業經被告供承在案，復有宜蘭縣政府警
      察局三星分局交通分隊道路交通事故肇事人自首情形紀錄
      表1份附卷可參，被告既已向該管公務員供述犯罪事實而
      不逃避，事後並接受裁判，合於刑法第62條前段所定對於
      未發覺之犯罪自首而接受裁判之要件，爰依該條規定減輕
      其刑。
（二）爰審酌被告前無犯罪科刑紀錄，有臺灣高等法院被告前案
      紀錄表在卷可考，素行尚可，惟其參與道路交通，自應確
      實遵守交通規則以維護自身及其他用路人之安全，其行車
      未能注意上開情形，因而肇事致被害人王奕承受有重傷害
      ，所為應予非難，惟被害人王奕承騎車行經上開岔路口，
      疏未減速慢行，作隨時停車之準備，為肇事次因，故兼衡
      本案被告與被害人之過失程度、被害人所受重傷害之情狀
      、被告自陳從事職業軍人之工作、無需其扶養之人之生活
      狀況，高中肄業之智識程度及其經濟狀況，復參以其犯後
      坦認犯行，且與被害人家屬調解成立並賠償損害，態度尚
      佳等一切情狀，量處如主文所示之刑，並諭知易科罰金之
      折算標準。
（三）末查，被告前無何犯罪之前科紀錄，業如前述，且衡酌被
      告業與被害人之家屬調解成立，並已先履行新臺幣（下同
      ）250萬元之賠償，餘150萬元則分期支付，又被害人之養
      父母於本院審理時均陳稱：被告若能履行首期之250萬元
      賠償，同意本院予被告緩刑宣告等語，復考量被告因一時
      失慮致罹刑典、犯後坦承犯行等情，本院認其經此偵、審
      程序之教訓後，當知所警惕而無再犯之虞，是上開所宣告
      之刑，以暫不執行為適當，爰併予宣告緩刑2年，以啟自
      新。
據上論斷，應依刑事訴訟法第284條之1、第273條之1第1項、第2
99條第1項前段、刑法第284條第1項後段、第62條前段、第41條
第1項前段、第74條第1項第1款，刑法施行法第1條之1第1項，判
決如主文。
本案經檢察官曾尚琳提起公訴，檢察官張學翰到庭執行職務。
中　　華　　民　　國　　110 　年　　11　　月　　16　　日
                     刑事第五庭  法  官  程明慧
以上正本證明與原本無異。
如不服本判決應於收受送達後20日內向本院提出上訴書狀，並應
敘述具體理由。
                                 書記官  高雪琴
中　　華　　民　　國　　110 　年　　11　　月　　17　　日
附錄本案論罪科刑法條：
中華民國刑法第284條
因過失傷害人者，處1年以下有期徒刑、拘役或10萬元以下罰金
；致重傷者，處3年以下有期徒刑、拘役或30萬元以下罰金。